【裁判字號】    96,交聲,1205
【裁判日期】    970530
【裁判案由】    聲明異議
【裁判全文】
臺灣臺中地方法院交通事件裁定        96年度交聲字第1205號
原處分機關  交通部公路總局臺中區監理所
異  議  人  甲○○
即受處分人
上列受處分人因違反道路交通管理處罰條例案件，對於交通部公
路總局臺中區監理所九十六年九月二十七日所為之處分（中監違
字第裁六○─ＧＤ0000000號裁決書），聲明異議，本院
裁定如下：
    主    文
異議駁回。
    理    由
一、原處分機關即交通部公路總局臺中區監理所係以：本件異議
    人即受處分人甲○○於民國九十六年七月二十四日晚上七時
    五十分許，駕駛車牌號碼Ｑ８─９９８３號自小客車，行經
    臺中市○○路四五之三○號前，因「肇事逃逸，無人受傷」
    違規，經臺中市警查局第六分局依違反道路交通管理處罰條
    例第六十二條第一項之規定，掣開舉發違反道路交通管理事
    件通知單（中市警交字第ＧＤ0000000號）予以舉發
    ，原處分機關則於九十六年九月二十七日，裁處其罰鍰新臺
    幣（下同）三千元，並吊扣其駕駛執照一個月，施以道安講
    習。
二、本件受處分人甲○○則以：九十六年七月二十四日晚間七時
    五十分許，駕駛車牌號碼Ｑ８─９９８３號自小客車下班，
    行經安林路四五之三○號轉彎處的馬路上撞上一輛無人騎乘
    ，而停放於馬路上之車牌號碼ＢＤＡ─８７９號機車，伊即
    下車將該機車牽起來，但因不知是何人之機車，就返回家中
    。嗣交通大隊通知伊到案說明，並即開立ＧＤ000000
    0罰單，以違反道路交通管理處罰條例第六十二條第一項規
    定，處罰鍰三千元，並吊扣駕駛執照一個月，且應接受道路
    交通安全講習，惟查該機車停放在馬路轉彎處，當時天色很
    暗，又非住宅範圍，請斟酌伊確屬無心之過，且原處分機關
    裁決罰款三千元，並吊扣駕駛執照一個月，且應接受道路安
    全講習之處置，顯然過重等語云云。
三、經查：
  (一)按汽車駕駛人駕駛汽車肇事，無人受傷或死亡而未依規定處
    置者，處一千元以上三千元以下罰鍰；逃逸者，並吊扣其駕
    駛執照一個月至三個月；汽車駕駛人違規肇事受吊扣駕駛執
    照處分，應接受道路交通安全講習，道路交通管理處罰條例
    第六十二條第一項、第二十四條第一項第一款分別定有明文
    。又該條例第六十二條第一項所謂「依規定處置」，應指依
    道路交通事故處理辦法第三條第四款「不得任意移動肇事車
    輛及現場痕跡證據。但無人傷亡且車輛尚能行駛，或有人受
    傷且當事人均同意移置車輛時，應先標繪車輛位置及現場痕
    跡證據後，將車輛移置不妨礙交通之處所」及第五款「通知
    警察機關。但無人受傷或死亡且當事人當場自行和解者，不
    在此限」。是以，汽車駕駛人駕駛汽車發生交通事故，如無
    人傷亡且車輛尚能行駛者，不論其責任之歸屬為何，應先標
    繪車輛位置及現場痕跡證據後，將車輛移置不妨礙交通之處
    所；而在無人受傷或死亡之情形，除當事人間當場自行和解
    者外，仍應通知警察機關。
  (二)本件受處分人於上揭時、地不慎撞及車牌號碼ＢＤＡ─８７
    ９號機車後，未對車輛位置及現場痕跡證據為適當標繪，且
    未與被撞車輛車主和解或經其同意前，即擅將車輛駛離，未
    通知警察機關等情，為受處分人所不爭執，並有臺中市警察
    局第六分局九十六年八月二十九日中分六警交字第○九六○
    ○三○一三七號函在卷可按。雖受處分人辯稱：因不知是何
    人之機車，遂返回家中云云。惟查，受處分人於駕車肇事後
    ，雖無法預知被害車主何時出現，然仍應依上開方式處理，
    其未依法為之，逕自駕車離去，復未留下其年籍、聯絡方式
    資料等，自屬肇事後逃逸無疑。至受處分人另辯稱：被害人
    未依規定將車子停放好，因此而釀致本件公共意外危險，且
    伊已與被害人達成和解，賠償三千元云云。惟查，縱道路交
    通管理處罰條例第六十二條第一項之規定所處罰者，係肇事
    後逃逸之行為，縱車牌號碼ＢＤＡ─８７９號機車之使用人
    停放車輛與有過失，或嗣後雙方業已達成和解，均無法解免
    受處分人前開行政罰責之成立。受處分人於前揭時地駕駛汽
    車肇事，無人受傷或死亡而未依規定處置並逃逸之違規行為
    ，事證明確，堪以認定。
  (三)至受處分人以道路交通管理處罰條例第六十二條第一項前段
    規定，係規定「處新臺幣一千元以上三千元以下罰鍰」，而
    謂原處分機關逕處以最高罰鍰三千元，顯然過重云云，惟按
    汽車駕駛人僅違反道路交通管理處罰條例第六十二條第一項
    前段之規定，駕駛汽車肇事，無人受傷或死亡而未依規定處
    置者，固有依其到案情形，裁處違規汽車駕駛人罰鍰一千至
    二千五百元不等之裁量空間，然倘係違反同條第一項後段之
    規定，汽車駕駛人駕駛汽車肇事，無人受傷或死亡而未依規
    定處置逃逸者，則不論其到案情形，一率裁處罰鍰三千元，
    此觀違反道路交通管理事件統一裁罰基準表規定甚明，故原
    處分機關依道路交通管理處罰條例第六十二條第一項、違反
    道路交通管理事件統一裁罰基準表之規定，裁處受處分人罰
    鍰三千元，並吊扣駕駛執照一個月，且依同條例第二十四條
    第一項第一款規定，施以道路交通安全講習，於法並無不合
    。受處分人猶執前詞，聲明異議，為無理由，應予駁回。
據上論斷，應依道路交通管理處罰條例第八十七條第二項、道路
交通案件處理辦法第十九條之規定，裁定如主文。
中    華    民    國    97    年     5    月    30    日
                        交通法庭   法  官  郭妙俐
上正本證明與原本無異。
如不服本裁定，應於送達後五日內，向本院提出抗告狀。
                                   書記官  陳玉芬
中    華    民    國    97    年     5    月    30    日


司法院資訊處製作；財團法人民間司法改革基金會備份。
